臺灣士林地方法院刑事判決
110年度交簡上字第37號
上  訴  人
即  被  告  廖英豪


選任辯護人  陳展穎律師
            謝宏明律師
上列上訴人即被告因公共危險案件，不服本院中華民國110年3月
23日109年度湖交簡字第370號第一審刑事簡易判決（聲請簡易判
決處刑案號：109年度速偵字第390號），提起上訴，本院管轄之
第二審合議庭判決如下：
    主  文
上訴駁回。 
    事  實
一、廖英豪於民國109年10月29日22時35分許至翌日凌晨2時30分
    許，在臺北市○○區○○○路000巷00號友人上班之酒吧飲用18天
    生啤酒3大瓶後，於凌晨3時許，搭乘計程車至北投捷運站，
    明知服用酒類後，將使其駕駛車輛之注意力降低，反應能力
    趨緩，危害其本身及其他用路人之行車安全，竟基於不能安
    全駕駛動力交通工具而駕駛之犯意，自北投捷運站騎乘車牌
    號碼000-0000號普通重型機車返回臺北市○○區○○街000號3樓
    住處，嗣於凌晨3時05分許，行經臺北市○○區○○街000號對面
    ，因逆向行駛及違規跨越雙黃線，適為巡邏員警當場發現，
    乃上前攔查，於對話過程中發現其口中散發酒味，乃於凌晨
    3時30分許對其實施吐氣酒精濃度檢測，測得其吐氣所含酒
    精濃度達每公升0.49毫克而查獲。
二、案經臺北市政府警察局北投分局報請臺灣士林地方檢察署檢
    察官偵查後聲請簡易判決處刑。
    理  由
一、證據能力部分：
(一)辯護人雖以本件酒測程序並非合法，爭執本件被告酒精測定
    紀錄表、臺北市政府警察局吐氣酒精濃度檢測程序暨拒測法
    律效果確認單之證據能力云云，然查：
　⒈經本院勘驗員警執勤之蒐證錄影檔案（光碟內容內為警方所
    備密錄器畫面）結果，巡邏員警於行經上開路段前，於畫面
    時間3時05分39秒至3時05分45秒，被告騎乘機車逆向行駛並
    跨越雙黃線後停在大興街137號前，於畫面時間3時05分52秒
    ，員警騎乘機車趨近，於畫面時間3點05分55秒，員警下車
    與被告對話，員警先向被告表示「欸，先生，打擾一下，下
    次不要跨越雙黃線，好不好」，嗣因發現被告有酒味，乃詢
    問被告「有喝酒嗎」，被告遂向警坦承有喝酒等情，有本院
    勘驗筆錄及畫面擷圖在卷可參（見本院卷第77、83至96頁）
    。由以上勘驗結果所呈，被告係逆向行駛並違規跨越雙黃線
    ，為巡邏員警當場發現，於被告甫將車輛停妥時即上前攔查
    。
　⒉按道路交通管理之稽查，違規紀錄，由交通勤務警察，或依
    法令執行交通稽查任務人員執行之；汽車駕駛人在劃有分向
    限制線之路段迴車，處新臺幣600元以上1800元以下罰鍰；
    汽車駕駛人不按遵行之方向行駛，處新臺幣600元以上1800
    元以下罰鍰，道路交通管理處罰條例第7條第1項、第45條第
    1項第1款、第49條第2款規定甚明。道路交通管理處罰條例
    針對汽車駕駛人有行車違規時，有權稽查者以當場攔截違規
    行為人製單舉發為主，在特定情形下始為逕行舉發，此觀同
    條例第7-2條規定即明。本案查獲員警係目睹被告逆向行駛
    及違規跨越雙黃線後，旋上前攔查，而被告當時確有逆向及
    違規跨越雙黃線之違規行為，已如前述，員警當時正執行巡
    邏勤務當中，交通違規之處理當屬其職權範圍內事項，是其
    上前對被告攔查，若認違規屬實將當場製單舉發，此部分屬
    其權限內針對行政不法之稽查，而當員警趨近被告與之對話
    過程中，聞到被告有酒味，兼以被告亦向警自承有飲酒，則
    員警應有確切根據可合理懷疑被告涉嫌酒後駕車之公共危險
    犯罪嫌疑，始開啟刑事不法之偵查作為，故其要求被告進行
    酒精濃度之測試，程序上要無違法或不當可言。從而，辯護
    人忽略其本案查獲過程被告已有交通違規在先，而不論交通
    違規之稽查，或刑事犯罪之偵查，均屬警察之職權範圍，警
    方在行政不法之稽查過程中，發覺有犯罪嫌疑時，轉為刑事
    不法之偵查作為，並非罕見，故警方之酒測執法過程並無違
    法或濫權之瑕疵，辯護人所辯尚無可採。
　⒊又警方於對被告進行酒測之前，業於同日凌晨3時10分許對其
    當面告知並宣讀道路交通管理處罰條例第35條拒測法律效果
    ，經被告於「臺北市政府警察局吐氣酒精濃度檢測程序暨拒
    測法律效果確認單」上勾選「飲酒或食用含酒精成份之物品
    結束逾15分鐘以上，仍請求員警提供礦泉水漱口」該項之現
    場接受稽查情形，並於「受稽查人簽名欄」內署名及捺指印
    ，始開始進行酒測等情，業據被告於警詢中供述明確（見偵
    卷第18至19頁），並有臺北市政府警察局吐氣酒精濃度檢測
    程序暨拒測法律效果確認單1紙在卷可考（見偵卷第25頁）
    。可見警員係確認被告已飲酒結束滿15分鐘後，始對其實施
    酒測，其程序要無違法可言。
　⒋從而，辯護人爭執本件酒測程序之合法性，據以主張本件酒
    精測定紀錄表、臺北市政府警察局吐氣酒精濃度檢測程序暨
    拒測法律效果確認單，均屬未依法定程序所取得之證據，均
    無證據能力云云，自不足採。
(二)本判決所引用被告以外之人於審判外之陳述，檢察官、被告
    及辯護人於本院準備程序及審理時對於其證據能力均不爭執
    （見本院卷第48至49、80頁），且迄於言詞辯論終結前亦未
    聲明異議，本院審酌上開證據資料作成時之情況，尚無違法
    不當及證明力明顯過低之瑕疵，而認為以之作為證據應屬適
    當，依刑事訴訟法第159 條之5 規定，均有證據能力。其餘
    認定本案犯罪事實之非供述證據（詳後述），查無違反法定
    程序取得之情，依刑事訴訟法第158 條之4 規定反面解釋，
    亦具證據能力。
二、實體部分：
(一)認定犯罪事實所憑之證據及理由：
    上開犯罪事實，業據被告於警詢、偵查、本院準備程序及審
    理中均坦承不諱（見偵卷第17至19、53至55頁、本院卷第48
    、80、113頁），並有臺北市政府警察局吐氣酒精濃度檢測
    程序暨拒測法律效果確認單、酒精測定紀錄表、呼氣酒精測
    試器檢定合格證書各1份在卷可稽（見偵卷第25、27、35頁
    ），被告前開任意性之自白，核與事實相符，事證明確，其
    犯行洵堪認定，應依法論科。
(二)論罪：
　 ⒈新舊法比較：
     行為後法律有變更者，適用行為時之法律。但行為後之法
     律有利於行為人者，適用最有利於行為人之法律，刑法第2
     條第1項定有明文。查被告行為後，刑法第185條之3規定於
     111年1月28日修正公布，並於同年月30日生效施行，而修
     正前刑法第185條之3第1項第1款原規定：「駕駛動力交通
     工具而吐氣所含酒精濃度達每公升0.25毫克或血液中酒精
     濃度達百分之0.05以上者，處2年以下有期徒刑，得併科20
     萬元以下罰金」，修正後刑法第185條之3第1項第1款則規
     定：「駕駛動力交通工具而吐氣所含酒精濃度達每公升0.2
     5毫克或血液中酒精濃度達百分之0.05以上者，處3年以下
     有期徒刑，得併科30萬元以下罰金」。是比較新舊法之結
     果，修正後刑法第185條之3第1款規定雖未更動該罪之構成
     要件及得科處之法定刑種，然已將有期徒刑、罰金之刑度
     均予提高，應以修正前刑法第185條之3第1項第1款規定對
     被告較為有利。依刑法第2條第1項前段規定，自應適用被
     告行為時即修正前刑法第185條之3第1項第1款之規定處斷
     。
　 ⒉核被告所為，係犯修正前刑法第185條之3第1項第1款之駕駛
     動力交通工具而吐氣所含酒精濃度達每公升零點二五毫克
     以上之罪。
三、駁回上訴之理由：
    原審認被告犯有上揭不能安全駕駛之公共危險罪證明確，並
    審酌被告之智識程度、犯罪所生危害、素行、犯後坦承犯行
    之態度等一切情狀，量處有期徒刑2月，如易科罰金，以新
    臺幣1000元折算1日。又原審於110年3月23日裁判時，刑法
    第185條之3規定尚未修正公布，雖未及為新舊法之比較，惟
    其適用修正前之刑法第185條之3第1項第1款規定予以論罪科
    刑，其結果相同，尚無違誤。本院經核原審認事用法均無不
    合，量刑亦稱妥適，自應維持。被告上訴，爭執酒測程序之
    合法性云云，核為無理由，其上訴應予駁回。
據上論斷，應依刑事訴訟法第455條之1第1項、第3項、第368條
，判決如主文。
本案經檢察官李美金偵查後聲請以簡易判決處刑，檢察官周禹境
到庭執行職務。
中　　華　　民　　國　　111 　年　　3 　　月　　15　　日
                  刑事第八庭審判長法  官  蔡守訓
                                  法  官  張毓軒
                                  法  官  蘇琬能
以上正本證明與原本無異。
本判決不得上訴。
                                  書記官  羅以佳
中　　華　　民　　國　　111 　年　　3 　　月　　15　　日